【裁判字號】    94,上訴,1885
【裁判日期】    950307
【裁判案由】    違反毒品危害防制條例
【裁判全文】
臺灣高等法院高雄分院刑事判決        94年度上訴字第1885號
上  訴  人
即  被  告  甲○○
                      樓
                    （現於臺灣高雄監獄執行中）
指定辯護人  本院公設護人  乙○○
上列上訴人因違反毒品危害防制條例案件，不服臺灣高雄地方法
院94年度訴緝字第128 號中華民國94年11月8 日第一審判決（起
訴案號：臺灣高雄地方法院檢察署90年度偵字第23475號、23535
號），提起上訴，本院判決如下：
    主  文
原判決撤銷。
甲○○共同持有第一級毒品，累犯，處有期徒刑貳年。
扣案之第一級毒品海洛因捌包（合計淨重參拾玖點伍參公克，包
裝重肆點伍陸公克）均沒收銷燬之。
    事  實
一、甲○○明知海洛因屬毒品危害防制條例第2 條第2 項第1 款
    所列第一級毒品，竟於90年12月12日左右，向不詳姓名年籍
    綽號「老兄」之成年男子購得第一級毒品海洛因8 包，以供
    自己施用，除隨身攜帶其中4 包外，另外4 包則與林文祥（
    未經起訴）共同基於持有第一級毒品之犯意聯絡，而交由林
    文祥持有。嗣於90年12月13日20時許，甲○○尚未及施用該
    海洛因時，即為警在高雄市○○區○○街98號前查獲，並在
    其所駕駛之車牌號碼YZ─4697號自用小客車內，扣得其所持
    有之海洛因4 包（合計淨重27.11 公克，包裝重2.45公克、
    純度50.64%）；警察復循線於翌（14）日2 時30分許，在高
    雄縣湖內鄉○○○路46巷1 弄16號林文祥住處前查獲林文祥
    ，並在其所駕駛之車牌號碼ZD─4697號自用小客車內，扣得
    林文祥所持有之海洛因4 包（合計淨重12.42 公克、包裝重
    2.11公克、純度21.74%）。
二、案經高雄市政府警察局楠梓分局報請臺灣高雄地方法院檢察
    署檢察官偵查起訴。
    理  由
一、訊據上訴人即被告甲○○對於上述犯罪事實坦承不諱，核與
    證人即共犯林文祥在原審審理時結證情節相符（見第一審訴
    緝卷第167 至168 頁），並有白色粉末8 包扣案可佐，而該
    白色粉末8 包，經送法務部調查局鑑驗結果，均含第一級毒
    品海洛因成分，有該局91年2 月19日調科壹字第220012897
    號及第000000000 號鑑定通知書可參（見第一審訴字卷(一)第
    56至57頁）。本件事證明確，被告持有第一級毒品海洛因行
    為，可以認定。
二、被告行為後，毒品危害防制條例於92年7 月9 日修正公布，
    並於93年1 月9 日生效施行，修正後之該條例第11條第4 項
    規定持有第一級毒品達一定數量者（現行規定係指淨重5 公
    克以上），應加重其法定刑，因被告所持有之海洛因已逾法
    定數量，是此項規定顯然對被告不利。故依刑法第2 條第1
    項但書規定，本件仍應適用修正前之毒品危害防制條例第11
    條第1項 規定。是核被告所為，係犯修正前毒品危害防制條
    例第11條第1 項之持有第一級毒品罪；公訴意旨認係犯毒品
    危害防制條例第5 條第1 項之意圖販賣而持有第一級毒品罪
    ，尚有未洽（理由詳後述），因其起訴之基本社會事實相同
    ，本院自得變更起訴法條予以審理。被告與林文祥間，就持
    有在林文祥住處查獲之海洛因4 包部分，有犯意之聯絡，與
    行為之分擔，皆為共同正犯。又被告於86年間，因違反麻醉
    藥品管理條例案件，經本院以87年度上易字第817 號判決判
    處有期徒刑7 月確定，於88年1 月21日執行完畢之事實，有
    臺灣高等法院被告前案紀錄表、臺灣高雄地方法院檢察署全
    國刑案資料查註表可憑，其於有期徒刑執行完畢後5 年以內
    再犯本件有期徒刑以上之罪，為累犯，應依刑法第47條之規
    定，加重其刑。
三、原審予以論罪科刑，固非無見，惟(一)被告係單純持有第一級
    毒品，並無販賣之意圖，原判決認被告係意圖販賣而持有第
    一級毒品，尚有未洽。(二)又法定刑為無期徒刑時，依刑法第
    64條第1 項規定，不得加重。原判決認被告成立意圖販賣而
    持有第一級毒品罪，並依累犯規定加重其法定刑，惟就法定
    刑為無期徒刑未予除外，而予以加重（見原判決書第11頁）
    ，均有未洽，被告上訴意旨主張原判決認其係意圖販賣而持
    有第一級毒品，係屬不當，為有理由，應由本院予以撤銷改
    判，爰審酌被告已有多次施用毒品前科，經觀察勒戒及強制
    戒治後，不知悔改，又為施用而持有海洛因，且持有海洛因
    之數量較多等一切情狀，量處如主文所示之刑。扣案之第一
    級毒品海洛因8 包，均係屬毒品，其包裝袋8 個則殘留海洛
    因成分無從析離，均應依毒品危害防制條例第18條第1 項前
    段規定，應沒收銷燬之。至於鑑驗耗用之海洛因既已滅失，
    自無庸宣告沒收銷燬之，併此敘明。
四、公訴意旨另認被告係意圖販賣而持有上述第一級毒品海洛因
    ，而涉犯毒品危害防制條例第5 條第1 項之意圖販賣而持有
    第一級毒品罪嫌，並以證人林文祥在警詢中之陳述，被告持
    有之海洛因數量甚多，及其尿液經檢驗結果，並無嗎啡陽性
    反應等為據。惟訊之被告甲○○則否認有販賣之意圖，辯稱
    ：扣案之海洛因係供自己施用，並非要販賣給他人等語。經
    查：
  (一)按犯罪事實應依證據認定之，無證據不得認定犯罪事實，刑
    事訴訟法第154 條第2 項定有明文。又認定犯罪事實所憑之
    證據，雖不以直接證據為限，間接證據亦包括在內；然而無
    論係直接或間接證據，其為訴訟上之證明，須於通常一般之
    人均不致有所懷疑，而得確信其為真實之程度者，始得據為
    有罪之認定，倘其證明尚未達到此一程度，而有合理性之懷
    疑存在時，即難為有罪之認定。此有最高法院76年度台上字
    第4986號判例可資參照。
  (二)證人即共犯林文祥為警查獲後，經警移送臺灣高雄地方法院
    檢察署偵辦，並由該署檢察官於90年12月14日對證人訊問後
    ，聲請原審法院予以羈押，證人林文祥在原審法院於同日為
    羈押訊問時，曾主張受警察毆打之事實，並經法醫師於當日
    檢驗其身體確有受傷之事實，有驗傷診斷書及相片多幀可參
    （見偵23475 號卷第66至71頁），且其於同日23時30分許，
    因羈押而入臺灣高雄看守所時，亦自述於其住處被警察逮捕
    時，曾遭警察毆打之事實，並有受傷經過自述登記簿可參（
    見第一審訴字卷(一)第126 頁）；另由驗傷診斷書及相片所示
    ，可見證人林文祥身體傷害大部分係新傷，從而其於為警察
    查獲後至移送檢察官偵查前，確有受傷之事實可以認定。而
    本件雖無證據證明證人林文祥在警詢所為對被告不利之指述
    係遭刑求所致，惟本院審酌證人林文祥前開身體受有傷害事
    實，認本件證人林文祥在警詢中所為陳述，並無較可信之特
    別情況，應無證據能力。
  (三)被告於90年12月14日為警查獲時所採集之尿液，經送請高雄
    市立凱旋醫院鑑定結果，無嗎啡陽性反應，有該院90年12月
    31日高市凱醫檢字第00314 號煙毒尿液檢驗成績書可稽（見
    偵23475 號卷第10頁）；又經原審法院於91年3 月間採集被
    告腋毛送請高雄醫學大學附設中和紀念醫院鑑定，結果並未
    檢出海洛因陽性反應，亦有該醫院91年7 月11日檢驗結果報
    告單可參（見第一審訴字卷(一)第112 頁）。惟被告在89年間
    曾因施用海洛因行為，經法院裁定送強制戒治，並於89年10
    月1 日強制戒治期滿，由臺灣高雄地方法院檢察署檢察官為
    不起訴處分確定，有該署89年度戒毒偵字第1111號不起訴處
    分書可參（見本院卷第37頁），參以施用海洛因之人通常具
    有成癮性，戒絕不易，是上述檢驗結果，僅能證明被告在強
    制戒治期滿至此次被查獲之前無施用海洛因行為，尚不足據
    此認定被告持有扣案海洛因之目的，即在於販賣。
  (四)又「正常人之海洛因一般劑量為每4 小時施用5 至10毫克（
    純品，1 公克等於1000毫克），其最低致死劑量為200 毫克
    （若單次使用超過此劑量即有致命之可能性），... 。惟久
    用成癮者對該等藥物產生耐藥性，其程度因個人體質、使用
    頻率與接觸時間之長短而異，可使其致死劑量增至數倍或10
    倍以上。人體每日可耐受之劑量，受當日使用次數，每次使
    用劑量，使用密集度及個人耐藥性等因素，依個案而異。密
    集使用可能因代謝不及造成體內囤積而使耐受量下降；單次
    使用則易因過量而中毒」，有行政院衛生署管制藥品管理局
    函文可參，是依該函所載之施用耐受量計算，如係純品海洛
    因，每天施用6 次，每次均施用10毫克（即0.01公克)， 則
    扣案海洛因（合計淨重共39.53 公克）固可施用6 百餘日。
    惟扣案海洛因純度分別為50.64%及21.74%，有前述鑑定通知
    書可參，其純度不高甚明，且其純質淨重合計僅為16.43 公
    克；如以每日施用60毫克計算，則約可施用273 日，如以一
    般人最低致死量200 毫克計算，則只能施用約82日，是亦難
    以被告所持有之海洛因數量，即認定其有販賣意圖。
  (五)綜上所述，被告所辯其無販賣之意圖，應可採信。是依公訴
    人所提出之證據，並不足以證被告有販賣第一級毒品之意圖
    ，且本院也查無其他積極證據證明被告有販賣第一級毒品海
    洛因之意圖，自難以毒品危害防制條例第5 條第1 項之意圖
    販賣而持有第一級毒品罪責相繩，惟如前所述，本院已變更
    起訴法條而論以同條例第11條第1 項之罪名，附此敘明。
據上論結，應依刑事訴訟法第369 條第1 項前段、第364 條、第
299 條第1 項前段、第300 條，修正前毒品危害防制條例第11條
第1 項、第18條第1 項前段，刑法第11條、第2 條第1 項但書、
第28條、第47條，判決如主文。
本案經檢察官陳建年到庭執行職務。
中    華    民    國    95    年    3     月    7     日
                  刑事第三庭    審判長法  官  周賢銳
                                      法  官  謝宏宗
                                      法  官  黃仁松
以上正本證明與原本無異。
被告不得上訴。
檢察官如不服本判決應於收受本判決後10日內向本院提出上訴書
狀，其未敘述上訴理由者，並得於提起上訴後10日內向本院補提
理由書狀（均須按他造當事人之人數附繕本）「切勿逕送上級法
院」。
中    華    民    國    95    年    3     月    7     日
                                      書記官  馬蕙梅
附錄本判決論罪科刑法條
毒品危害防制條例第11條第1項
持有第一級毒品者，處 3 年以下有期徒刑、拘役或新臺幣 5 萬
元以下罰金。


司法院資訊處製作；財團法人民間司法改革基金會備份。
